【裁判字號】    96,交聲,1292
【裁判日期】    970128
【裁判案由】    違反道路交通管理處罰條例聲明異議
【裁判全文】
臺灣士林地方法院交通事件裁定        96年度交聲字第1292號
原處分機關  交通部公路總局臺北區監理所
異議人即    甲○○
受處分人
上列受處分人因違反道路交通管理處罰條例案件，對於交通部公
路總局臺北區監理所民國96年8 月31日所為之北監自裁字第裁40
-Z00000000號處分不服，聲明異議，本院裁定如下：
    主  文
異議駁回。
 理  由
一、按汽車駕駛人，駕駛汽車之行車速度，超過規定之最高時速
    60公里以上者，處新臺幣6000元以上2 萬4000元以下罰鍰，
    並當場禁止其駕駛；汽車駕駛人有該款行為者，並吊扣該汽
    車牌照3 個月。復按交通法庭認為聲明異議無理由者，應裁
    定駁回，道路交通管理處罰條例第43條第1 項第2 款、第4
    項、道路交通案件處理辦法第19條分別定有明文。
二、原處分意旨略以：異議人即受處分人甲○○所有車號5088-Q
    M 號自用小客車，於民國96年5 月2 日凌晨2 時9 分許，在
    國道一號南向高架31公里處，為內政部警政署國道公路警察
    局第一警察隊執勤員警以「超速66公里」違規，並以公警局
    交字第Z00000000 號通知單逕行舉發，依違反道路交通管理
    處罰條例第43條第4 項規定，吊扣汽車牌照3 個月。
三、聲明異議意旨略以：本件異議人即受處分人甲○○並非違規
    當時之駕駛人，伊於違規之前早將伊所有車號5088-QM 號自
    小客車交由第三人趙敦英負責保養維修，本次違規事件乃係
    趙敦英利用維修伊所有車輛之機會，私擅駕駛並違規。再原
    處分機關已依伊所提供之實際駕駛人即趙敦英之年籍資料，
    將第Z00000000 號違規舉發單所懲歸責處罰實際駕駛人，然
    卻未撤銷伊上開處分，仍吊扣伊之牌照，伊對此自難甘服，
    爰依法提出聲明異議，請求撤銷原處分以維伊之權益云云。
四、經查：
    (一)本件異議人對於所有之車號5088-QM 號自小客車，由案外
      人趙敦英駕駛，於96年5 月2 日凌晨2 時9 分許，行經國
      道一號南向高架31公里處，行車速度超過規定之最高時速
      66公里，經警以警示燈、指揮棒、警笛攔查先減速後再加
      速逃逸之違規行為，為內政部警政署國道公路警察局第一
      警察隊汐止分隊員記下車號後逕行舉發，有內政部警政署
      國道公路警察局舉發違反道路交通管理事件第Z00000000
      號、第Z00000000 號通知單影本在卷可憑，異議人甲○○
      對該事實亦不爭執，應堪認定。惟上開自小客車於違規當
      時非由異議人所駕駛，此經汽車所有人甲○○依道路交通
      管理處罰條例第85條第1 項規定，提供實際駕駛人之年籍
      資料，向臺北區監理所申辦歸責處罰實際駕駛人，並將該
      舉發資料移轉原處分機關以異議人為受處分人裁罰之事實
      ，此為實際駕駛人趙敦英所是認，且實際駕駛人亦就此一
      違規事實於收受裁決書後提出聲明異議，並由臺灣桃園地
      方法院以96年度交聲字第628 號裁定駁回其異議等情，此
      有內政部警政署國道公路警察局96年5 月2 日公警局交字
      第Z00000000 號舉發違反道路交通管理事件通知單、交通
      部公路總局新竹區監理所中壢監理站96年9 月11日壢監裁
      字第裁53-Z00000000號違反道路交通管理事件裁決書、提
      供違規駕駛人申請書、交通部公路總局新竹區監理所中壢
      監理站96年9 月4 日竹監壢字第0963005650號函、臺灣桃
      園地方法院96年度交聲字第628 號裁定各1 紙在卷可稽（
      見臺灣桃園地方法院96年度交聲字第628 號第8 頁至第11
      頁、第19頁至第21頁），是此部分事實堪以認定，合先敘
      明。
    (二)異議意旨認其將車輛交由他人使用即應歸責他人，不應吊
      扣汽車牌照云云，惟道路交通管理處罰條例第43條第4 項
      並無汽車所有人得予免責之規定，且關於吊扣汽車牌照之
      處分，係專門針對汽車所有人之處罰，無從依道路交通管
      理處罰條例第85條第1 項規定將應受處罰之行為歸責於行
      為人，即道路交通管理處罰條例雖有第85條第1 項將應受
      處罰的行為歸責於行為人之立法方式，但上述歸責原則決
      定受罰對象的規定，係針對超速駕駛之行為，而該條例第
      43條第4 項關於吊扣牌照之處分，其性質則係對於汽車所
      有人專屬之處罰，且異議人並不爭執前開超速之違規事實
      ，原處分機關據以援引道路交通管理處罰條例第43條第4
      項規定，裁處汽車所有人即異議人吊扣其所有前述車輛的
      汽車牌照3 個月，即無違誤。
    (三)再者，上開條例第43條第4 項之規定，既未如同條例第21
      條第5 項但書、第22條第3 項之「但如其已善盡查證駕駛
      人駕駛執照資格之注意，或縱加以相當注意而仍不免發生
      違規者，不在此限。」、第21條之1 第4 項之「汽車所有
      人如已善盡查證駕駛人駕駛執照資格之注意，或縱加以相
      當之注意而仍不免發生違規者，汽車所有人不受本條之處
      罰。」、第30條第2 項之「應歸責於汽車所有人時，除依
      前項處汽車所有人罰鍰及記該汽車違規紀錄1 次外，…」
      、第34條後段之「…；如應歸責於汽車所有人者，得吊扣
      其汽車牌照3 個月。」、第35條第6 項之「汽車所有人，
      明知汽車駕駛人有第1 項各款情形，而不予禁止駕駛者，
      依第1 項規定之罰鍰處罰，並吊扣該汽車牌照3 個月。」
      等免責規定，應可推知立法者於立法時，係不許汽車所有
      人以舉證證明故意或過失歸責程度，以及處分機關之是否
      已有舉證責任，而減免本條項之處罰。
    (四)綜上，原處分機關依據道路交通管理處罰條例第43條第4
      項規定，對異議人裁處吊扣汽車牌照3 個月，於法並無違
      誤，亦無其他不當之情形，本件異議為無理由，應予駁回
      。
據上論斷，應依道路交通案件處理辦法第19條，裁定如主文。
中    華    民    國    97    年    1     月    28    日
                  交通法庭庭法  官  高雅敏
以上正本證明與原本無異。
如不服本裁定，應於送達後5日內，向本院提出抗告狀。
                            書記官  田瑾俐
中    華    民    國    97    年    1     月    28    日


司法院資訊處製作；財團法人民間司法改革基金會備份。
